臺灣板橋地方法院民事判決　　　　　　　 100年度婚字第96號
原　　　告　黃玉珠
被　　　告　飛澤敏幸
上列當事人間請求離婚事件，前經本院於中華民國100 年10月20
日言詞辯論終結，茲判決如下：
    主    文
准原告與被告離婚。
訴訟費用由被告負擔。
    事實及理由
甲、程序方面：
一、本件被告經合法通知，未於言詞辯論期日到場，核無民事訴
    訟法第386 條所列各款情形，爰依原告之聲請，由其一造辯
    論而為判決。
二、按涉外民事，在本法修正施行前發生者，不適用本法修正施
    行後之規定，民國99年5 月26日修正、100 年5 月26日施行
    之涉外法律適用法第62條訂有明文。查本件原告以其與日本
    籍之被告於82年1 月31日結婚後，原共同居住在日本，嗣原
    告於84年間返回台灣，而被告並未來台與原告共同生活，反
    而從原共同住所搬離，兩造分居已逾14年之久，被告從未履
    行夫妻義務，婚姻發生嚴重破綻，難以再繼續維持為由，而
    於99年12月29日向本院起訴請求與被告離婚，是本件原告主
    張離婚之原因均在100 年5 月26日涉外法律適用法施行前所
    發生，依據上揭規定，自應適用修正施行前涉外民事訴訟法
    之規定。又按離婚依起訴時夫之本國法及中華民國法律，均
    認其事實為離婚原因者，得宣告之；但配偶之一方為中華民
    國國民者，依中華民國法律，100 年5 月26日施行前涉外民
    事法律適用法第14條定有明文。兩造之離婚事件，妻即原告
    為中華民國國民，被告即夫為日本國人民，有原告提出之戶
    籍謄本可按，依上開規定，本件離婚之原因適用中華民國法
    律，先予敘明。
乙、實體方面：
一、原告起訴主張略以：原告與日本籍之被告於82年1 月21日在
    臺灣桃園地方法院公證結婚，婚後兩造共同居住在日本北海
    道北見市常盤町五丁目七百十番地，未育有子女，嗣原告因
    與被告個性不合且不習慣一個人在日本生活，於84年間返回
    台灣，被告並未來台與原告共同生活，反而從上開共同住所
    搬離，致原告二次赴日皆找不到被告，被告顯係惡意遺棄原
    告在繼續狀態中，兩造分居已逾14年之久，被告從未履行夫
    妻義務，婚姻發生嚴重破綻，難以再繼續維持，為此原告依
    民法第1052條第1 項第5 款及同條第2 項有難以維持婚姻之
    重大事由訴請離婚等語。並聲明請求：如主文所示。
二、被告方面則未於言詞辯論期日到場，亦未提出書狀作何聲明
    或陳述。
三、經查，原告與日本籍之被告於82年1 月21日在臺灣桃園地方
    法院公證結婚，現婚姻關係仍存續之事實，有戶籍謄本、結
    婚公證書等件附卷可憑。又原告主張婚後兩造共同居住在日
    本北海道北見市常盤町五丁目七百十番地，嗣原告於84年間
    返回台灣，而被告並未來台與原告共同生活，反而從上開共
    同住所搬離，致原告二次赴日皆找不到被告，兩造分居已逾
    14年之久，被告從未履行夫妻義務，婚姻發生嚴重破綻，難
    以再繼續維持乙節，業經證人即原告之姊黃玉麗到院證述：
    「兩造在大溪結婚，之後兩造就回日本，住了三年多，這段
    時間媽媽有去日本看過妹妹，媽媽說妹妹過得很好，之後不
    曉得發生什麼事妹妹就回來了，可能因為個性不合，我也沒
    有問，這段時間也沒有看過被告，原告都是一個人生活，生
    活了十幾年。」等語甚詳（參見本院100 年度10月20日言詞
    辯論筆錄），再被告於82年1 月25日出境後，迄今無再入境
    之紀錄，亦有本院依職權調閱之入出境資訊連結作業1 紙存
    卷足憑，是依上揭事證調查結果，堪認原告之主張應屬實在
    。
四、按第1052條第2 項規定：「有前項以外之重大事由，難以維
    持婚姻者，夫妻之一方，得請求離婚」。即夫妻一方之事由
    ，雖不備同條第一項所列各款之要件，祇須按其事由之情節
    ，在客觀上，確屬難以維持婚姻生活者，亦在得請求裁判離
    婚之列。此項規定係為因應實際需要所增設，倘認婚姻已生
    破綻而無回復之希望，則應許其裁判離婚；而婚姻是否已生
    破綻而無回復之希望須依客觀的標準，即難以維持婚姻之事
    實，是否已達於倘處於同一境況，任何人均將喪失維持婚姻
    意欲之程度以決之。又婚姻為兩性為永續經營共同生活而結
    合構成之夫妻共同生活體，此共同生活體，不但立即成為一
    「家」，甚且在將來應負起保護養育其子女之義務。為謀夫
    妻相愛，夫妻共同生活體之幸福運營，自須一家和好，夫妻
    互相以誠相待，且因婚姻關係成立，夫妻須營共同生活，夫
    妻雙方即互負有同居之義務，此為民法第1001條所明定，更
    為婚姻本質之當然效果，是同居義務，既為婚姻關係之本質
    的義務，故在婚姻關係存續中，即自結婚時起，以至婚姻關
    係消滅時止，應一直繼續存在，倘夫妻間無正當理由，而事
    實上處於分居之狀態，自與婚姻關係之本質有悖，如分居繼
    續達一定時限，依社會通念認其時間非短時，自堪認此一分
    居事實對夫妻婚姻關係產生重大之閒隙，而可認屬重大事由
    。執此以觀，兩造於84年間原告隻身返台後，被告未來台與
    原告共同生活，嗣後原告二次赴日皆找不到被告，被告對原
    告亦不聞不問，業如前述，是自84年起迄今，兩造實際上處
    於分居狀態，且一分居距今已逾14年，均無行共同生活，又
    此期間依社會通念非一短時間，堪認此一分居之事實於兩造
    之婚姻關係產生重大之閒隙，參以原告起訴請求離婚，其態
    度堅決，被告則行方不明，不願與原告聯繫，益見兩造已喪
    失維持婚姻之意欲，足認兩造間之婚姻關係所生破綻已深，
    難以期待其回復，且該事由並非應由原告一方所負責。
五、綜上所述，兩造於84年間原告返台後迄今，已逾14年之期間
    不曾共同生活，且分隔兩地，現雙方亦均無意願再繼續此段
    婚姻關係，此顯與婚姻係一男一女之兩性結合，以組織家庭
    ，共同生活為目的之宗旨相違背，則兩造間之婚姻既已生破
    綻而顯無回復之希望，且非應由原告一方所負責，從而原告
    依民法第1052條第2項之規定訴請裁判離婚，洵屬正當，應
    予准許。又本件原告原係主張依民法第1052條第1 項第5 款
    及第2 項規定訴訟標的訴請離婚，其雖僅有單一之聲明，但
    訴訟標的則有數項，為重疊的訴之合併，本院既認原告依同
    法條第2 項之規定請求離婚為有理由，有如上述，則就原告
    主張之其餘事由，即無再予審酌之必要，爰不予逐一論述，
    併此敘明
六、訴訟費用負擔之依據：民事訴訟法第78條。
中    華    民    國    100   年    10    月    31    日
                      家事法庭  法  官  邱景芬
以上為正本係照原本作成。
如不服本判決，須於判決送達後20日內向本院提出上訴狀。
中    華    民    國    100   年    10    月    31    日
                                書記官  高小婷